【裁判字號】    99,司財管,4
【裁判日期】    990524
【裁判案由】    指定遺產管理人
【裁判全文】
臺灣基隆地方法院民事裁定             99年度司財管字第4號
聲  請  人  臺北市政府
法定代理人  甲○○
上列聲請人聲請指定被繼承人乙○○之遺產管理人事件，本院裁
定如下：
    主  文
指定財政部國有財產局臺灣北區辦事處為被繼承人乙○○之遺產
管理人。
准對被繼承人乙○○之繼承人為承認繼承之公示催告。
被繼承人乙○○之繼承人，應自前項公示催告最後登載新聞紙之
日起，柒個月內承認繼承，上述期限屆滿，無繼承人承認繼承時
，被繼承人乙○○之遺產，於清償債權並交付遺贈物後，如有剩
餘即歸屬國庫。
聲請程序費用新臺幣壹仟元由被繼承人乙○○之遺產負擔。
    理  由
一、按繼承開始時，繼承人之有無不明，而無親屬會議或親屬會
    議未於 1個月內選定遺產管理人者，利害關係人或檢察官得
    聲請法院選任遺產管理人，並由法院依公示催告程序，定 6
    個月以上之期限，公告繼承人，命其於期限內承認繼承，民
    法第1178條第2項定有明文。
二、本件聲請意旨略以：被繼承人乙○○(男，民國 27年9月6日
    生，身分證統一編號：Ｚ000000000，生前最後住所：臺灣省
    臺北縣萬里鄉龜吼村9鄰玉田61號)於民國(下同) 98年3月23
    日死亡，因積欠96年、97年、98年地價稅 2,243元，至今已
    逾滯納期間而未繳納，其遺有臺北市○○區○○段4小段204
    地號土地一筆，經查無繼承人，無法依民法第1178條選任遺
    產管理人，為保障徵起稅捐，依法聲請指定乙○○之遺產管
    理人等語，並提出土地登記謄本、台灣基隆地方法院函、乙
    ○○之除戶戶籍謄本、繼承系統表、財政部財稅資料中心家
    庭成員(三親等)資料查詢清單、財政部台灣省北區國稅局淡
    水稽徵所函、四親等親屬死亡除戶謄本、地價稅欠稅總歸戶
    查詢單等件為證。
三、經查本件聲請人所主張之事實，業據其提出繼承系統表、土
    地謄本等件，可知其所提出之事實並無違誤，又經本院函知
    財政部國有財產局表示意見而無反對之意。本院審酌上開情
    事，並參酌遺產管理人之職務，依民法第1179條規定，程序
    相當複雜，且任務頗為繁重且按代管無人繼承遺產之登記及
    債權債務之清理，本為國有財產局之法定職掌（參照財政部
    國有財產局辦事細則第4條第1項第31款），為保障權利人利
    益及期程序之公正、公信起見，認應由聲請人所請求之財政
    部國有財產局臺灣北區辦事處為被繼承人乙○○之遺產管理
    人，爰裁定如主文第一項所示，並依法為承認繼承之公示催
    告。
四、依非訟事件法第157條，裁定如主文。
中    華    民    國    99    年     5    月    24    日
                  家事法庭司法事務官  邱文翰

司法院資訊處製作；財團法人民間司法改革基金會備份。
